【裁判字號】    95,台上,610
【裁判日期】    950209
【裁判案由】    違反毒品危害防制條例
【裁判全文】
最高法院刑事判決              九十五年度台上字第六一０號
    上  訴  人  甲○○
                        93號.
上列上訴人因違反毒品危害防制條例案件，不服台灣高等法院中
華民國九十四年十一月十六日第二審更審判決（九十四年度重上
更(三)字第一０三號，起訴案號：台灣桃園地方法院檢察署九十一
年度偵字第一六０三０號、九十一年度偵緝字第一００三號），
提起上訴，本院判決如下：
    主  文
原判決撤銷，發回台灣高等法院。
    理  由
本件原判決認定上訴人甲○○曾於民國84年間，因詐欺案件，經
台灣台中地方法院判處有期徒刑8 月確定，自86年4 月29日執行
，至86年12月16日縮刑期滿執行完畢。詎竟仍不知悛悔，與張家
榮（業經判處有期徒刑12年確定）均明知海洛因業據行政院公告
列為第一級毒品及管制物品在案，不得運輸、持有及私運進口，
張家榮竟為可無償自上訴人處取得毒品施用，即與上訴人基於運
輸第一級毒品海洛因及私運管制物品海洛因進口之犯意聯絡，一
同於91年8月28 日以相親為由前往越南國胡志明市，並同住在上
海飯店內，嗣即由上訴人出面於同年月29日，在越南國胡志明市
第六郡某處，以新台幣（下同）30萬元左右之價格，先向年籍不
詳之越南國人購入海洛因4 包（先前均已以塑膠袋包裝，再以膠
帶緊貼成長約15公分、寬約3公分、厚約2公分之長條狀，總淨重
500點68公克；塑膠袋、膠帶等外包裝共重11點12公克），上訴
人再於同年月30日中午，在上開飯店房內，將其中2 包海洛因（
總淨重271點42公克，包裝重6點01 公克）交予張家榮收受，餘2
包海洛因（總淨重229點26公克，包裝重5點11公克），則由上訴
人自己持有，並均約同以將上開海洛因各2包藏置在其等2人內褲
裡鼠蹊部（即臀部股溝處）下之方式，而計劃將上開海洛因4 包
分別夾帶私運、運輸進入我國境內。嗣上訴人與張家榮在上開飯
店房內將上開海洛因各2包分別藏置在其等2人鼠蹊部後，即同於
91年8月30日14時10 分許，自越南國胡志明市搭乘太平洋越南航
空公司ＢＬ－692號班機，於同日18時30 分許，返抵我國中正國
際機場，將屬管制物品之上開海洛因4 包運輸及私運進口我國境
內。嗣張家榮、上訴人先後於同日16時55分許及59分許，分別欲
通過內政部警政署航空警察局證照查驗隊之護照查驗手續時，即
因其等2 人均已遭法務部調查局桃園縣調查站依法列為入國嚴查
對象，而先後遭內政部警政署入出境管理局（以下簡稱：境管局
）職員朱淑卿依法分別（每次1 人，先張家榮，後上訴人）帶往
證照查驗隊之休息室內留置，2 人分坐在上開休息室內之沙發上
時，上訴人在法務部調查局人員到場前，竟利用原看管人員朱淑
卿拿取列管資料而未及注意之機會，將其原所藏置在其內褲裡鼠
蹊部下之上開海洛因2 包，逕自丟置在其所坐上開沙發前地上，
再以腳將之踢進上開沙發下之空隙中（張家榮則未丟置其所藏置
之上開海洛因2 包），後經法務部調查局桃園縣調查站職員江永
華、劉鑑等人前往上開休息室帶同上訴人、張家榮2 人前往財政
部台北關稅局海關檢查室內進行搜索時，僅在張家榮鼠蹊部下扣
得上開海洛因2包，嗣經張家榮告以上訴人上開丟置海洛因2包之
經過，並供出其所藏置之海洛因2 包亦係上訴人所交付之來源後
，再經劉鑑會同海關人員帶同張家榮返回上開休息室內，並在上
訴人原所坐之上開沙發位置下之空隙中扣得上開海洛因2 包，始
悉上情等情。因而撤銷第一審關於上訴人部分之判決，改判論處
上訴人共同運輸第一級毒品（累犯）罪刑，固非無見。
惟查：(一)、當事人聲請調查之證據，如法院未予調查，又未認其
無調查之必要，以裁定駁回之，或於判決理由予以說明，而該證
據與待證事實復有重要之關係，就其案情確有調查之必要者，自
屬應於審判期日調查之證據未予調查之違法。原判決理由欄二、
(五)以張家榮雖於91年8月31日檢察官偵訊及92年3月11日第一審調
查時，曾二度承認在境管局證照查驗隊之休息室沙發椅下查扣之
二包海洛因係其所丟等語。惟張家榮於原審法院上訴審已供證是
上訴人叫其將罪責擔起來等語，因認該二包海洛因係上訴人所丟
。但上訴人於原審法院辯稱：張家榮於92年 8月29日原審法院上
訴審雖稱：「（上訴人）在車上也有講（指請張家榮擔罪之事）
，到法院拘留室也有講，他一直拜託我。」等語，但在押解過程
中均有法務部調查局桃園縣調查站人員在場，上訴人不可能請張
家榮替伊扛罪等語，並具狀請求傳訊押解、戒護上訴人及張家榮
之上開調查站人員以查明真相（見原審卷第七十八頁）。原審就
此未予調查，又未於判決內說明不予調查之理由，或未以裁定駁
回之，顯有調查未盡之違法。(二)、上訴人於原審辯稱：案發日伊
搭飛機返國時所穿內褲係寬鬆之四角褲，無法藏放海洛因，與張
家榮穿二件有鬆緊帶之三角褲可藏放海洛因之情形不同，伊被檢
查時四角褲內之身體並無固定海洛因之膠帶，在沙發椅下查獲之
海洛因亦無固定用之膠帶，此可證明該毒品為張家榮所丟棄等語
，並請求原審傳訊證人劉鑑及蔡有明查明此事（見原審卷第78、
79頁），原審就此未予調查，又未說明不須調查之理由，亦有未
合。(三)、刑事訴訟法制於事實審法院係採直接審理主義為原則，
採為判決基礎之證據資料，必須經過調查程序，顯出於審判庭者
，始與直接審理主義相符，否則其所踐行之訴訟程序，即難謂無
違背法令。刑事訴訟法第一百六十五條第一項明定：卷宗內之筆
錄及其他文書可為證據者，應向當事人、代理人、辯護人或輔佐
人宣讀或告以要旨，此項規定依該法第三百六十四條規定，於第
二審之審判，亦在準用之列。原判決引用證人劉鑑於第一審之證
言、上訴人及張家榮二人之旅客入出境紀錄查詢、台北關稅局扣
押貨物運輸工具收據及搜索筆錄等卷內之筆錄及文書，為認定上
訴人犯罪之證據。然原審於審判期日並未提示上開證據資料，命
上訴人為辨認、辯論，原審即逕採為判決之基礎，不但與直接審
理法則有違，且有應於審判期日調查之證據未予調查之違法。以
上或為上訴意旨所指摘，或為本院得依職權調查之事項，應認仍
有發回更審之原因。
據上論結，應依刑事訴訟法第三百九十七條、第四百零一條，判
決如主文。
中    華    民    國  九十五  年    二    月    九    日
                      最高法院刑事第九庭
                          審判長法官  陳  正  庸
                                法官  賴  忠  星
                                法官  王  居  財
                                法官  林  開  任
                                法官  林  立  華
      本件正本證明與原本無異
                                      書  記  官
中    華    民    國  九十五  年    二    月   十五   日
                                                 Ｒ


司法院資訊處製作；財團法人民間司法改革基金會備份。
